【裁判字號】    97,再易,2
【裁判日期】    970910
【裁判案由】    聲請再審
【裁判全文】
臺灣屏東地方法院民事判決               97年度再易字第2號
再審原告    甲○○
訴訟代理人  乙○○
再審被告    屏東縣屏東市公所
法定代理人  丙○○
再審被告    屏東縣屏東地政事務所
法定代理人  丁○○
再審原告對於民國97年3 月3 日本院96年度再易字第17號民事確
定判決提起再審，本院判決如下：.
    主  文
再審之訴駁回。
再審訴訟費用由再審原告負擔。
    事實及理由
一、按再審之訴，應於30日之不變期間內提起；前項期間，自判
    決確定時起算，判決於送達前確定者，自送達時起算；其再
    審之理由發生或知悉在後者，均自知悉時起算，民事訴訟法
    第500 條第1 項、第2 項前段定有明文。本件再審原告於民
    國97年3 月12日收受本院96年度再易字第17號確定判決書，
    有送達證書1 份附卷可稽，其於97年4 月3 日提起本件再審
    之訴，有再審原告所提再審起訴狀上所蓋本院收文章戳可憑
    ，未逾上開不變期間，合先敘明。
二、原告主張：本院96年度再易字第17號確定判決，有當事人未
    聲明事項而為判決之情形，違反民事訴訟法第503 條、第
    388 條規定，為適用法規顯有錯誤，應僅就再審原告之主張
    「確認再審被告製造證據不真實」此一事項範圍內為判決，
    為此提起再審之訴，並聲明：本院96年度再易字第17號判決
    廢棄；確認再審被告製造證據不真實。
三、再審之訴，係對已確定之終局判決聲明不服之方法，而確定
    之判決已生既判力，法院及當事人應受其拘束，不許當事人
    於判決確定後任意爭執裁判當否，否則一切判決皆得以再審
    之訴除去效力，訴訟制度豈非形同虛設？故再審制度為特殊
    之救濟程序，對於再審事由有嚴加限制，判決非有法定之重
    大瑕疵，不得提起再審之訴。民事訴訟法第496 條至498 條
    分別明定再審事由，即在限制提起再審之訴範圍。對原確定
    判決提起再審之訴，必須以原確定判決有上開所定事由為前
    提，方得提起，而此項法律特別之限制，不得經由當事人意
    思排除。
四、本件再審原告主張再審被告製造證據不真實，據以提起再審
    之訴，縱然原告主張屬實，仍必須以原確定判決有民事訴訟
    法第496 條所列第1 至第13款、第497 條或第498 條事由，
    再審被告始得對原確定判決提起再審之訴。否則再審原告得
    就請求「確認再審被告製造證據不真實」一事，不斷循環提
    起再審之訴，豈非永無定紛止爭之日？再審之訴原告主張法
    院僅得就其聲明範圍「確認再審被告製造證據不真實」內為
    審理，否則為訴外判決，違背民事訴訟法第503 條、第388
    條規定云云，即屬誤會。
五、按民事訴訟法第496 條第1 項第1 款所謂適用法規顯有錯誤
    者，係指確定判決所適用之法規顯然不合於法律規定，或與
    現存判例解釋顯然違反者而言，並不包括漏未斟酌證據及認
    定事實錯誤之情形在內，亦不包括取捨證據失當及判決不備
    理由之情形在內（最高法院57年台上字第1091號判例、63年
    台上字第880 號判例及71年台再字第209 號判決要旨均足供
    參）。
六、本件再審原告主張本院96年度再易字第17號確定判決（下稱
    原確定判決）違反民事訴訟法第388 條、第503 條規定，有
    適用法規顯有錯誤之再審事由云云，惟查：
  (一)再審原告於原確定判決再審之訴聲請狀（該卷第7 頁倒數第
    3 行）自承於96年1 月10日本院95年度再易字第1 號言詞辯
    論之錄音中，其曾回答：「違背496 條第1 項第13款。」等
    語，而此部分亦有筆錄1 份可證（見95年度再易字第1 號判
    決卷第105 頁）。堪認再審原告於95年度再易字第1 號判決
    審理中確有主張該款之再審事由，故95年度再易字第1 號判
    決於理由中就該款再審事由是否成立一事加以論駁，倘有民
    事訴訟法第496 條至498 條所定再審之事由，95年度再易字
    第1 號再審事件始得就再審原告之張「確認再審被告製造證
    據不真實」一事為審理，此為法定再審之訴之特別要件，並
    曾經再審原告主張，自非就當事人未聲明之事項為判決，原
    確定判決同此論斷亦無違反民事訴訟法第388 條、第503 條
    規定之情形可言，再審原告執此指摘原確定判決有適用法規
    顯有錯誤，顯係誤認再審制度之性質，再審原告此項主張即
    不足採。
  (二)再審原告於95年度再易字第1 號判決審理中曾主張：「再審
    理由詳如95年6 月22日、同年12月5 日之書狀所載。」等語
    （見95年度再易字第1 號卷第105 頁第7 行），而95年度再
    易字第1 號確定判決亦據之就上開2 份書狀（見該卷第6 、
    94頁）所指摘本院94年度簡上字第86號判決，是否有違背法
    令及適用法規顯有錯誤等情形予以判斷、論述（見95年度再
    易字第1 號判決理由欄第三點第1 至7 行、倒數第1 至5 行
    ），是95年度再易字第1 號確定判決自無違反民事訴訟法第
    221 條之規定可言，原確定判決同此論斷，亦無所謂適用法
    規錯誤可言。
七、綜上，再審原告主張原確定判決有適用法規顯有錯誤，就當
    事人聲明以外事項而為判決，有訴外裁判等情，乃因再審原
    告誤認再審之訴之制度目的及性質，其主張於法不合，即難
    足採。從而，再審原告提起本件再審之訴，顯無理由，爰不
    經言詞辯論，逕以判決駁回之。
八、據上論結，本件再審之訴顯無再審理由，依民事訴訟法第50
    2 條第2 項、第78條，判決如主文。
中    華    民    國    97    年    9     月    10    日
                  民事第二庭  審判長法官 張世賢
                              法      官 胡晏彰
                              法      官 羅森德
以上為正本，係照原本作成。
不得上訴。
                              書  記  官  蔣開屏
中    華    民    國    97    年    9     月    10    日


司法院資訊處製作；財團法人民間司法改革基金會備份。
